臺灣臺北地方法院刑事判決　　　　　　　　　　　　九十一年度交簡上字第七四號
　　上　訴　人　丙○○
右列上訴人因過失傷害案件，不服臺灣臺北地方法院新店簡易庭民國九十一年一月十
八日九十年度店交簡字第七四三號簡易判決（臺灣臺北地方法院檢察署檢察官聲請簡
易判決處刑書案號：九十年度偵字第七七三九號），提起上訴，本院管轄之第二審合
議庭判決如左：
    主    文
原判決撤銷。
丙○○因過失傷害人，處拘役拾日，如易科罰金，以佰元折算壹日。
    事    實
一、丙○○於民國九十年一月十五日上午七時十分許，駕駛車牌號碼ＨＭ－八五五一
    號自用小客車，沿臺北縣新店市○○路○○道由西南向東北方向行駛，行經該路
    段一七二號前，原應注意駕駛人駕駛汽車，應遵守道路交通標誌、標線、號誌之
    指示，汽車在雙向二車道行駛時，應在遵行車道內行駛，除準備停車或臨時停車
    外，不得駛出路面邊線，變換車道時，應讓直行車先行，並注意安全距離，而當
    時天氣晴朗、日間自然光線、視距良好、市區○○道路乾燥、平直、無缺陷及障
    礙，依其智識、能力又無不能注意之情事，詎丙○○竟疏未注意後方來車，貿然
    變換車道、駛出路面邊線，適有甲○○騎乘車牌號碼ＪＳＶ－０二五號重型機車
    沿新店市○○路路面邊線由西向東方向行駛，亦疏未注意行車速度，貿然以四十
    公里時速直行，見狀閃避不及、緊急煞車而失控倒地，受有頸部、腰部及坐骨疼
    痛之傷害。
二、案經甲○○訴由臺北縣警察局新店分局報請臺灣高雄地方法院檢察署檢察官聲請
    簡易判決處刑。
    理    由
一、訊據被告丙○○固不否認於右揭時、地駕駛車牌號碼ＨＭ－八五五一號自用小客
    車，沿臺北縣新店市○○路○○道由西南向東北方向行駛，行經該路段一七二號
    前，因前方車輛遇紅燈停止，遂變換車道、駛出路面邊線，適告訴人甲○○騎乘
    車牌號碼ＪＳＶ－０二五號重型機車沿新店市○○路路面邊線旁由西南向東北方
    向行駛，亦疏未注意行車速度，貿然以四十公里時速直行，見狀閃避不及、緊急
    煞車而失控倒地，受有頸部、腰部及坐骨疼痛之傷害等情，惟矢口否認因過失傷
    害人，辯稱：當日其見該路段西南向東北方向車輛均停等紅燈，因其擬至前方臺
    北縣新店市○○路與寶中路、寶高路交叉路口處便利商店，遂打方向燈、確定後
    方無來車後始向右變換車道、駛出路面邊線，於車身回正後發現告訴人疾駛靠近
    後倒地，已盡相當注意義務，並無過失，告訴人跌倒乃因車速過快且未注意車前
    狀況云云。
二、經查：
（一）被告丙○○於民國九十年一月十五日上午七時十分許，駕駛車牌號碼ＨＭ－八
      五五一號自用小客車，沿臺北縣新店市○○路○○道由西南向東北方向行駛，
      行經該路段一七二號前，竟疏未注意後方來車、貿然變換車道、駛出路面邊線
      ，適告訴人騎乘車牌號碼ＪＳＶ－０二五號重型機車沿新店市○○路路面邊線
      由西南向東北方向行駛，亦疏未注意行車速度，貿然以四十公里時速直行，見
      狀閃避不及、緊急煞車，但仍失控倒地，受有頸部、腰部及坐骨疼痛等傷害之
      事實，業據告訴人甲○○於警、偵訊中指述纂詳，核與道路交通事故調查報告
      表、診斷證明書、照片所載相符，除被告是否疏未注意後方來車、貿然變換車
      道、駛出路面邊線等節外，亦經被告自承不諱；而當時天氣晴朗、日間自然光
      線、視距良好、市區○○道路乾燥、平直、無缺陷及障礙，依其智識、能力又
      無不能注意之情事，並據臺北縣警察局新店分局江陵派出所據報處理之員警觀
      察、記載明確，有道路交通事故調查報告表附卷可稽。
（二）被告雖辯稱斯時已盡相當注意義務，並無過失，告訴人跌倒乃因車速過快且未
      注意車前狀況云云，然汽車在雙向二車道行駛時，均應在遵行車道內行駛，除
      準備停車或臨時停車外，不得駛出路面邊線，變換車道時，應讓直行車先行，
      並注意安全距離，道路交通安全規則第九十五條第一款、第四款、第五款定有
      明文，本件被告供稱當日其擬至前方臺北縣新店市○○路與寶中路、寶高路交
      叉路口便利超商處臨時停車，而將車輛向右駛出路面邊線，但由道路交通事故
      調查報告表及卷附肇事路段道路相片觀之，當日被告駛出路面邊線之處距離路
      旁停車格前之電線桿尚有約八公尺之距離，而該電線桿距離被告所指位於臺北
      縣新店市○○路與寶中路、寶高路口之便利超商復有數十公尺之距離，有道路
      交通事故調查報告表、肇事路段道路相片在卷可佐，是本件被告在距離擬停車
      處尚有數十公尺之遠處即貿然駛離遵行車道，駛出路面邊線，已堪認定。
（三）又被告雖另陳稱告訴人係於其變換車道、駛出路面邊線且將車身回正後始疾駛
      而至，因未注意車前狀況而跌倒云云，惟倘告訴人發現被告所駕車輛之時，被
      告所駕車輛業已完成變換車道、駛出路面邊線行為而將車身回正，則告訴人又
      焉能得知被告係甫自遵行車道內向右駛出路面邊線，且於事故後三日赴警局告
      訴時為是項指摘？故被告將車輛向右駛離遵行車道、駛出路面邊線之際，告訴
      人應已察覺；而告訴人既於被告自遵行車道向右駛出路面邊線之際即察見並為
      煞車反應，猶煞車不及而人車倒地，被告變換車道、駛出路面邊線並未注意後
      方來車、預留安全距離，殆無疑義。
（四）本件被告在距離擬停車處尚有數十公尺之遠處即貿然駛離遵行車道，駛出路面
      邊線，且變換車道、駛出路面邊線並未注意後方來車、預留安全距離，業據本
      院審認如前，而當時天氣晴朗、日間自然光線、視距良好、市區○○道路乾燥
      、平直、無缺陷及障礙，依其智識、能力又無不能注意之情事，前已述及，致
      騎乘車牌號碼ＪＳＶ－０二五號重型機車、沿新店市○○路路面邊線由西向東
      方向行駛，亦疏未注意行車速度，貿然以四十公里時速直行之告訴人閃避不及
      、緊急煞車而失控倒地，受有頸部、腰部及坐骨疼痛之傷害，其有過失甚明，
      且其過失行為與告訴人之傷害間，有相當因果關係。雖告訴人亦有疏未注意行
      車速度、貿然以四十公里時速之高速行駛致應變不及之過失，前業提及，但告
      訴人之過失並不能減免被告之過失，併此敘明。
（五）綜上所述，本件事證明確，被告犯行堪以認定，應依法論科。
三、核被告所為，係犯刑法第二百八十四條第一項前段因過失傷害人罪。原審認事證
    明確，依刑事訴訟法第四百四十九條第一項前段、第四百五十四條第二項，刑法
    第二百八十四條第一項前段、第四十一條第一項，罰金罰鍰提高標準條例第一條
    前段、第二條判處被告拘役三十日，並諭知如易科罰金之折算標準，固非無見，
    惟臺北縣新店市○○路為雙向二車道，並無慢車道，此觀道路交通事故調查報告
    表所載自明，且被告係擬停靠路邊，並非行經交通頻繁處所時利用慢車道自右側
    超車，是本件被告上訴爭執並無過失雖無理由，但原審認定事實既有前述違誤，
    仍無可維持，爰撤銷原判決，由本院自為判決。本院審酌被告並無前科、素行良
    好，有臺灣高等法院被告全國前案紀錄表可按，因過失傷及告訴人，迄今已近二
    年猶未賠償告訴人所受損害，然告訴人傷勢非重，且就車禍之發生，告訴人與有
    過失等一切情狀，量處如主文所示之刑，並諭知如易科罰金之折算標準，以資懲
    儆。
據上論斷，應依刑事訴訟法第四百五十五條之一第三項、第三百六十九條第一項前段
、第三百六十四條、第二百九十九條第一項前段，刑法第二百八十四條第一項前段、
第四十一條第一項前段，罰金罰鍰提高標準條例第一條前段、第二條，判決如主文。
本案經檢察官乙○○到庭執行職務。
中      華      民      國    九十一    年     十一     月     十八     日
                              臺灣臺北地方法院交通法庭
                                      審判長法  官  劉  壽  嵩
                                            法  官  陳  婷  玉
                                            法  官  洪  文慧
右正本證明與原本無異。
不得上訴。
                                            書記官  江  虹  儀
中      華      民      國    九十一    年     十一     月    十九      日
附錄本案論罪科刑法條全文：
刑法第二百八十四條
一因過失傷害人者，處六月以下有期徒刑，拘役或五百元以下罰金。致重傷者，處一
　年以下有期徒刑，拘役或五百元以下罰金。
